臺灣臺南地方法院民事裁定
110年度消債更字第90號
聲  請  人
即  債務人  湯添進
代  理  人  吳政遇  律師
上列當事人因消費者債務清理事件聲請更生，本院裁定如下：
    主  文
聲請人甲○○自民國一百一十年五月二十八日下午五時起開始更生
程序，並命司法事務官進行本件更生程序。
    理  由
一、按債務人不能清償債務或有不能清償之虞，且無擔保或無優
    先權之本金及利息債務總額未逾新臺幣（下同）12,000,000
    元者，於法院裁定開始清算程序或宣告破產前，得向法院聲
    請更生，此參之消費者債務清理條例（下稱消債條例）第3
    條、第42條第1項規定自明。再按，法院開始更生程序之裁
    定，應載明其年、月、日、時，並即時發生效力，同條例第
    45條第1項亦有明文。再按，消債條例並無債務人須以固定
    收入，扣除必要生活費用及所需負擔依法應受其扶養者之扶
    養費後，仍有賸餘資金可供償還債務，方得開始更生程序之
    要件，此觀諸消債條例第3條自明。且債務人縱未依限提出
    更生方案，或更生方案無履行之可能，消債條例第53條及第
    63條亦無法院得逕行駁回之規定，倘課以債務人須有履行更
    生方案可能之要件，將過度限制債務人藉由消費者債務清理
    程序清理債務之權利。況債務人之清償能力係處於流動狀態
    ，於法院裁定開始更生程序前，除債務人明示無償債意願外
    ，難謂債務人絕無清償債務之可能。另消債條例以謀求債務
    人經濟生活之重建，進而健全社會經濟發展為目的。是對於
    聲請更生之要件，不宜恣意增加或擴張解釋，方符合消債條
    例之立法意旨。是以，縱令債務人無履行更生方案之可能，
    亦不得逕行駁回債務人更生之聲請（臺灣高等法院暨所屬法
    院民國99年度法律座談會民事類提案第42號研討結果意旨參
    照）。
二、本件聲請意旨略以：聲請人積欠無擔保或無優先權之債務總
    額未逾12,000,000元，因聲請人目前任職於第三人宏仁光電
    有限公司（下稱宏仁光電公司），每月薪資收入為30,000元
    ，並領有租金補貼3,200元；每月必要生活費用為27,965元
    ，每月並需分別負擔子女湯○頡、湯○文之扶養費8,000元及7
    ,000元，有不能清償債務之情形，且前向本院聲請債務清理
    之調解而調解不成立。為此，爰依消債條例之規定，聲請更
    生等語。
三、經查： 
　㈠聲請人積欠無擔保或無優先權之本金及利息債務總額，未逾1
    2,000,000元，有財團法人金融聯合徵信中心當事人綜合信
    用報告1份附於本院110年度南司消債調字第83號卷宗（下稱
    調解卷宗）可稽（參見調解卷宗第31頁至第36頁）。又聲請
    人前向本院聲請債務清理之調解，嗣最大債權金融機構元大
    商業銀行股份有限公司（下稱元大銀行）為自己及代理其他
    債權銀行提出以本金1,800,000元，分180期，0利率，每月
    清償10,000元之清償方案，惟調解不成立之事實，業經本院
    調取調解卷宗核閱屬實，並有本院臺南簡易庭調解不成立證
    明書影本1份在卷可按（參見本院卷第12頁），堪認聲請人
    積欠之無擔保或無優先權之本金及利息債務總額未逾12,000
    ,000元，前向法院聲請債務清理之調解而調解不成立。
　㈡聲請人主張其目前任職於宏仁光電公司，每月薪資收入為30,
    000元，並領有租金補貼3,200元；每月必要生活費用為27,9
    65元，每月並需分別負擔子女湯○頡、湯○文之扶養費8,000
    元及7,000元，有不能清償債務之情形等語。查：
　　1.聲請人雖主張其目前任職於宏仁光電公司，每月薪資收入
      為30,000元等語。惟查，聲請人於110年1月7日起，任職
      於宏仁光電公司；而聲請人自110年2月起至同年4月止，
      於宏仁光電公司獲致之工資共計69,820元（計算式：21,9
      45＋25,935＋23,940＝69,820），此有宏仁光電公司之陳報
      狀及聲請人110年2月起至同年4月份之薪資袋影本各1份在
      卷可按（參見本院卷第100頁至第102頁），足見聲請人平
      均每月收入應為23,273元（計算式：69,8203＝23,273）
      ，聲請人主張每月收入為30,000元，不足採憑。其次，聲
      請人雖主張每月並領有租金補貼3,200元；惟查，臺南市
      政府社會局自110年2月至111年1月止，每月乃給與聲請人
      及其子女湯○頡、湯○文租金補貼3,200元，而非僅給與聲
      請人租金補貼3,200元，此有臺南市政府社會局110年5月6
      日南市社助字第1100577915號函文及本院公務電話紀錄各
      1份在卷可按（參見本院卷第96頁、第97頁），是應認聲
      請人及其子女湯○頡、湯○文每月各領取前述租金補貼之三
      分之一，即1,067元（計算式：3,200÷3＝1,067，小數點以
      下四捨五入）。從而，聲請人目前每月收入應為24,340元
      （計算式：23,273＋1,067＝24,340），如未能領得租金補
      貼，則為23,273元。
　  2.按消債條例立法目的係為使不幸陷入經濟困境之人得以清
      理債務、重建生活，並在清理債務過程中能適度保有符合
      人性尊嚴之最低基本生活所需，而非維持債務人過去慣常
      之寬裕生活型態，否則非僅有悖於消債條例之意旨，更係
      將債務人因個人浪費或財務管理失控之風險不當轉嫁予債
      權人負擔，顯非公允。故為妥適調整債務人與債權人及其
      他利害關係人間之權利義務關係，保障債權人獲得公平受
      償，並謀求消費者經濟生活之重建復甦機會，法院對於債
      務人每月必要生活費用之數額，自不可僅以債務人之主張
      為斷，而應參酌消債條例第64條之2第1項關於同條例第64
      條第2項第4款所稱必要生活費用之認定標準定之，方屬允
      洽。次按，債務人必要生活費用，以最近一年衛生福利部
      或直轄市政府所公告當地區每人每月最低生活費1.2倍定
      之，消債條例第64條之2第1項定有明文。本院審酌聲請人
      目前居住於臺南市，有全戶戶籍資料（完整姓名）查詢結
      果1份在卷可按（參見本院卷第28頁）；而臺南市政府公
      告之110年度臺南市最低生活費為每人每月13,304元，此
      有109年9月29日府社助字第1091204668號公告影本1份在
      卷可參（參見本院卷第98頁），其1.2倍為15,965元（計
      算式：13,304×1.2≒15,965，小數點以下四捨五入）；此
      外，聲請人復未能舉證證明確有逾越上開數額之必要支出
      ，應認聲請人每月必要生活費用為15,965元。
　　3.次按，直系血親相互間，互負扶養之義務；負扶養義務者
      有數人而其親等同一時，應各依其經濟能力，分擔義務；
      父母對於未成年子女之扶養義務，不因結婚經撤銷或離婚
      而受影響；受扶養權利者，以不能維持生活而無謀生能力
      者為限；扶養之程度，應按受扶養權利者之需要與負扶養
      義務者之經濟能力及身分定之。此參之民法第1114條第1
      款、第1115條第3項、第1116條之2、第1117條第1項、第1
      119條分別定有明文。查，聲請人之子女湯○頡、湯○文，
      分別係95年、101年出生，均未成年，現均住於臺南市，
      名下均無不動產，於108年度，均無所得之紀錄；自109年
      1月起，每月僅各自臺南市政府領得低收入戶兒童生活補
      助費2,802元，此有全戶戶籍資料（完整姓名）查詢結果
      、稅務電子閘門財產所得調件明細表各2份、臺南市政府
      社會局110年5月6日南市社助字第1100577915號函文及本
      院公務電話紀錄各1份附卷可佐（參見本院卷第26頁、第2
      7頁、第51頁至第53頁、第54頁至第56頁、第96頁、第97
      頁）；自109年2月起，每月亦僅各另自臺南市政府領得租
      金補貼1,067元，有如前述，堪認均不能維持生活而有受
      聲請人扶養之權利。本院審酌聲請人之子女湯○頡、湯○文
      均住於臺南市，對其負有扶養義務之人，除聲請人外，尚
      有聲請人之前配偶阮○貞；而聲請人每月收入為24,340元
      ，如未能領得租金補貼，則為23,273元，且尚欠為數不少
      之債務；而聲請人之前配偶阮○貞，係76年出生，名下無
      不動產，於107、108年度，分別有所得252,449元、265,5
      40元之紀錄，此有全戶戶籍資料（完整姓名）查詢結果、
      稅務電子閘門財產所得調件明細表各1份附卷可佐（參見
      本院卷第29頁、第48頁至第50頁）；參酌消債條例第64條
      之2第2項關於同條例第64條第2項第3款所稱受債務人扶養
      者必要生活費用數額之認定標準，以及110年度臺南市低
      收入戶最低生活費為每人每月13,304元，其1.2倍為15,96
      5元，已如前述；並斟酌聲請人之子女湯○頡、湯○文之需
      要及聲請人、聲請人之前配偶阮○貞之經濟能力及身分等
      一切情狀，暨湯○頡、湯○文自109年1月起，每月各自臺南
      市政府領得低收兒童生活補助費2,802元；自109年2月起
      ，每月各自臺南市政府領得租金補貼1,067元，有如前述
      ，認為聲請人及其前配偶阮○貞每月應負擔其等子女湯○頡
      、湯○文之扶養費各以12,096元為適當（計算式：15,965－
      2,802－1,067＝12,096），且應由聲請人負擔二分之一，始
      為允洽。準此，聲請人每月應負擔其子女湯○頡、湯○文之
      扶養費，應為各6,048元（計算式：12,096÷2＝6,048），
      聲請人主張每月需分別負擔子女湯○頡、湯○文之扶養費8,
      000元及7,000元，應無足取。
　　4.從而，聲請人目前每月收入為24,340元，如未能領得租金
      補貼，則為23,273元，每月必要生活費用為15,965元，每
      月並需分別負擔子女湯○頡、湯○文之扶養費各6,048元；
      以聲請人目前每月收入扣除每月必要生活費用及需分別負
      擔子女湯○頡、湯○文之扶養費以後，尚不足3,721元（計
      算式：24,340－15,965－6,048－6,048＝－3,721），業已不足
      以清償任何清償方案，遑論聲請人及其子女湯○頡、湯○文
      如未能領得租金補貼之情形，是聲請人確有不能清償債務
      之情事。準此，聲請人主張有不能清償債務之情形等語，
      應堪信為實在。至聲請人每月收入扣除每月必要生活費用
      及每月所需負擔依法應受其扶養者即其子女湯○頡、湯○文
      之扶費費以後，雖無賸餘，如其清償能力並未改變，難認
      日後有提出更生方案並履行之可能，惟揆諸前揭說明，本
      院尚不得因此而駁回聲請人更生之聲請，附此敘明。
四、綜上所陳，聲請人有不能清償債務之情形，且聲請人所負無
    擔保或無優先權之本金及利息債務總額未逾12,000,000元，
    復未經法院裁定開始清算程序或宣告破產，又無消債條例第
    6條第3項所定法院得駁回更生聲請或消債條例第8條、第46
    條各款所定法院應駁回更生聲請之事由存在，聲請人聲請更
    生，應屬有據。
五、末按，法院裁定開始更生或清算程序後，得命司法事務官進
    行更生或清算程序，必要時得選任律師、會計師或其他適當
    之自然人或法人一人為監督人或管理人，消債條例第16條第
    1項定有明文。查，本件既經本院裁定開始更生程序，爰併
    依前開規定，命司法事務官進行更生程序。
中    華    民    國  110     年    5     月    28    日
                  民事第一庭  法  官  伍逸康
以上正本係照原本作成。　　　　　　　　　
本裁定不得抗告。
本裁定已於民國110年5月28日下午5時公告。　　　
中　　華　　民　　國　　110 　年　　5 　　月　　28　　日
　　　　　　　　　　　　　　　書記官  康紀媛